臺灣板橋地方法院民事判決　　　　　　 95年度重訴字第440號
原　　　告　甲○○
被　　　告　乙○○
上列當事人間請求侵權行為損害賠償事件，經本院刑事庭移送前
來（刑事案號：95年度簡字第5899號，附帶民事訴訟案號：95年
度簡附民字第143 號），本院於中華民國96年1 月19日言詞辯論
終結，判決如下：
    主      文
被告應給付原告新臺幣萬陸仟元及自民國九十五年十月十三日
起至清償日止，按週年利率百分之五計算之利息。
原告其餘之訴駁回。
訴訟費用由被告負擔十分之一，餘由原告負擔。
本判決第一項於原告以新臺幣壹萬貳仟元為被告供擔保後，得假
執行；但被告如以新臺幣萬陸仟元為原告預供擔保，或將請求
標的物提存，得免為假執行。
原告其餘假執行之聲請駁回。
    事實及理由
一、原告主張：被告於民國95年3 月20日下午4 時20分許，在臺
    北縣板橋市○○路69號B1大庭新城公寓大廈管理委員會服務
    中心，因更換門鎖所衍生之糾紛，與服務中心總幹事甲○○
    發生口角，被告因而心生不滿，當場以「肖耶」之足以貶損
    他人名譽之言詞辱罵原告，致原告名譽受損，爰依侵權行為
    法律關係，請求被告賠償慰撫金新臺幣（下同）60萬元。併
    為聲明：(一)被告應給付原告60萬元，及自起訴狀繕本送達翌
    日起至清償日止，按年息5%計算之利息。(二)陳明願供擔保請
    准宣告假執行。（原告於提起刑事附帶民事訴訟時，係聲明
    請求被告賠償6 百萬元，嗣於本院審理時減縮聲明請求被告
    賠償60萬元及遲延利息，見本院卷第23頁）。
二、被告則以：伊當時並未說「肖耶」，伊係走出管理中心時喃
    喃自語說「你給我裝肖耶」，當時原告在場，原告係總幹事
    ，伊當時係向原告抱怨事情未處理好，伊僅喃喃自語，無辱
    罵原告之意思，且經伊上網徵詢網友之意見，多數網友均認
    為「你給我裝肖耶」並無辱罵之意思等語，資為抗辯。併為
    答辯聲明：原告之訴駁回。
三、兩造於本院95年12月8 日言詞辯論期日依民事訴訟法第271
    條之1 準用第270 條之1 第1 項第3 款規定，協議簡化爭點
    ，其協議不爭執及爭執之事項如下（見本院卷第24頁）：
  (一)兩造不爭執之事項：
    1.被告於95年3 月20日下午4 時20分在臺北縣板橋市○○路
      69 號B1 大庭新城公寓大廈管理委員會服務中心，因更換
      門鎖事，乙○○當場言「你給我裝肖耶」。
    2.原告最高學歷為：研究所同等學歷畢業，目前退休。
    3.被告最高學歷為：復興商工畢業，目前從事鎖匙工作，每
      月薪資約2萬元。
    4.本件訴訟標的法律關係為：侵權行為損害賠償請求權。
  (二)兩造爭執之事項：
    1.被告有無侵權行為？被告有無辱罵原告之行為？
    2.原告請求之慰撫金是否過高？原告得請求之慰撫金為若干
      元？
四、原告主張被告於95年3 月20日下午4 時20分許，在臺北縣板
    橋市○○路69號B1大庭新城公寓大廈管理委員會服務中心，
    因更換門鎖所衍生之糾紛，與擔任服務中心總幹事之原告發
    生口角，被告當場以「肖耶」之足以貶損他人名譽之言詞辱
    罵伊被告抗辯其並未罵原告「肖耶」，而係謂「你給我裝肖
    耶」，且「你給我裝肖耶」一句並無辱罵之意，只是「你給
    我裝瘋子」之意，經伊上奇摩知識網徵詢網友意見，多數網
    友均不認為「你給我裝瘋子」有辱罵之意等語。
五、經查：
  (一)原告主張被告於前揭時地以「肖耶」辱罵之事實，核與當時
    在場之證人高玉梅於偵查中證稱：「陳麗梅離開前回頭對何
    先生罵肖耶，他兒子也有罵，只是聲音比較小，兩人都有對
    何先生罵」等語，有被告提出偵查筆錄影本2 紙在卷可憑（
    見本院卷第40頁至第41頁），自堪採信為真實。
  (二)又被告雖否認辱罵「肖耶」，辯稱當時係謂「你給我裝肖耶
    」（你給我裝瘋子）等語。惟查其所言與證人高玉梅所述已
    有不符，況被告於偵查中係稱伊未罵「肖耶」，而係說「裝
    肖耶」，與被告於本院審理時抗辯其當時稱「你給我裝肖耶
    」等語不符，且被告於偵查中並稱「我知道這樣是不對的」
    等語（見臺灣板橋地方法院檢察署95年度偵續字第372 號卷
    第9 頁），足證被告當時確非稱「你給我裝肖耶」。而證人
    高玉梅證稱被告當時稱「肖耶」，復與原告主張相符，自堪
    認被告當時確有稱「肖耶」，至為明確。
  (三)被告固以其在奇摩知識網路上徵詢網友意見，多數網友均認
    「你給我裝肖耶」並無辱罵之意云云。惟查被告當時確係向
    原告稱「肖耶」，並非「裝肖耶」或「你給我裝肖耶」，已
    如前述。又依一般台語使用之語意言之，「肖耶」之意係瘋
    子，「裝肖耶」之意為裝瘋子，「你給我裝肖耶」之意係你
    給我裝瘋子，此等意義均屬現金普遍大眾所得認知，而稱他
    人瘋子屬辱罵他人之言語，若稱他人裝瘋子則係指他人裝瘋
    賣傻之意，而稱他人你給我裝瘋子亦係指他人裝瘋賣傻之意
    ，而無論稱呼他人為瘋子，或稱他人裝瘋子，均有貶抑他人
    之意，程度上雖有不同，惟確均有貶抑減損他人名譽，僅貶
    抑程度高低有異，尚難謂「裝肖耶」或「你給我裝肖耶」即
    無貶抑他人名譽。
  (四)況被告於奇摩知識網路上徵詢網友之意見，該等網友所提供
    之意見是否確具「知識」之性質已非無疑，況網友均係匿名
    提供其見解，自難以該等匿名提供之意見遽為有利被告之認
    定。矧觀諸被告提出之網路資料所示（見本院卷第42頁以下
    ），被告之問題係「請問一下……肖仔and 你給我莊孝偉…
    …是相同的意思嗎…到底後面一句話…有罵人的意思嗎？？
    ？？」（見本院卷第42頁），其所提問題本身並非中立性之
    問題，且其所問「到底後面一句話（即你給我莊孝偉）有罵
    人之意思嗎？」係具有暗示其喜好答案之問句，而奇摩知識
    網係由發問者由眾多網友之回答中，自行挑選最佳解答並由
    奇摩網站給予該最佳解答者若干點數以為回饋，乃眾所週知
    之事實，故於該知識網站經發問者挑選為最佳解答者，其解
    答內容尚不得逕與所謂「知識」或「事實」或「真實」等同
    對待。本件被告發問時既已於問題中暗示其喜好答案，則網
    友為冀求被挑選為最佳解答，當可能較易傾向於提出接近發
    問者喜好答案之回答，自難以若干於網路上未具名之網友之
    回答，即認「裝肖耶」、「你給我裝肖耶」並無貶損他人名
    譽之意。
  (五)再查該等匿名網友之回答中第1 則及第2 則以：「意思並不
    相同，肖仔是指瘋子，精神不正常的人，然後你給我莊孝偉
    表示說你耍他，通常罵人的成分來說，第一句比較直接，有
    汙辱性的成分」、「肖仔是說瘋子，裝笑偉是說你把我當瘋
    子在耍。到底有沒有罵人的意思我是覺得前面那句比較像在
    罵人」（見本院卷第42頁），僅在比較「肖耶」及「你給我
    裝肖耶」中何句辱罵之成分較多，並認「肖耶」較直接，尚
    無逕認「你給我裝肖耶」確無任何貶損他人名譽之成份在內
    。另第3 則回答「肖仔指瘋瘋癲癲的狀態，像瘋子。至於後
    面那句是有點裝瘋癲的樣子，有點答非所問的感覺」並未回
    答「你給我裝肖耶」是否有貶損他人名譽或罵人之意。第4
    則回答：「個人的認知裡，肖仔：是指一個人是瘋子或不可
    理喻的人；你給我莊孝偉；尚指一個人故意裝瘋賣傻。忘了
    回答那句有罵人的意思，我想應該是前面那一句哦」（見本
    院卷第43頁），其回答「肖耶」有罵人之意，顯係該2 句比
    較之結果及受發問者暗示性之影響，尚不足為有利被告之認
    定，且其解釋之內容與一般人生活經驗上對該等語詞之理解
    暨本院前開解釋核屬相符。另第5 則回答則係：「肖仔意思
    就是：當名詞是【瘋子】。當動詞就是罵人【瘋了】，精神
    不正常。你給我裝肖偉，意思比較偏向：你是在給我裝傻喔
    ？即裝瘋賣傻的意思」（見本院卷第43頁），則網友既有認
    為「你給我裝肖耶」係指他人裝瘋賣傻，客觀上確足以貶抑
    他人之名譽，至為明確。至其餘網友回答「你給我裝肖耶」
    為「你捉弄我」或「你耍我」、「你當我傻子」，沒有罵人
    之成份等語（見本院卷第45頁至第46頁），尚與吾人一般社
    會生活經驗中對「你給我裝肖耶」一語係指他人裝瘋不同，
    亦不足以為有利被告之認定。
  (六)綜上，被告確有於前揭時地以「肖耶」之足以貶抑他人名譽
    之詞語，辱罵原告，被告應成立侵權行為，應堪認定。
六、按因故意或過失，不法侵害他人之權利者，負損害賠償責任
    ，民法第184 條第1 項前段定有明文；又不法侵害他人之身
    體、健康、名譽，被害人雖非財產上之損害，亦得請求賠償
    相當之金額，同法第195 條第1 項亦有明文。被告於前揭時
    地以「肖耶」之足以貶損他人名譽之事辱罵原告，屬侵害原
    告名譽權，原告依侵權行為之法律關係，請求被告賠償非財
    產上之損害，洵屬有據。本院審酌兩造之身分地位，原告係
    研究所同等學歷畢業，目前已退休，於臺北縣板橋市○○路
    大庭新城公寓大廈管理委員會擔任總幹事，被告為復興商工
    畢業，目前從事鎖匙工作，每月薪資為2 萬元，及被告侵害
    之程度等一切情狀，認原告請求慰撫金60萬元，尚屬過高，
    應予核減為36,000元，始稱允適。
七、從而，原告依據侵權行為法律關係，請求被告給付36,000元
    及起訴狀繕本送達翌日即95年10月13日起至清償日止，按年
    息5%計算之法定遲延利息，為有理由，應予准許，逾此部分
    之請求，為無理由，應予駁回。
八、原告陳明願供擔保，請准宣告假執行，其勝訴部分經核於法
    尚無不合，爰酌定相當之擔保金額准許之，並依職權諭知被
    告得預供擔保免為假執行。至原告敗訴部分，因該部分之訴
    業經駁回，其假執行之聲請亦失所附麗，應併予駁回。
九、因本案事證已臻明確，兩造其餘主張、陳述及所提之證據暨
    攻擊防禦方法，經本院審酌後，認均與本案判斷結果無影響
    ，毋庸再予一一審酌，附此敘明。
十、結論：本件原告之訴為一部有理由，一部無理由，依民事訴
    訟法第79條、第390條、第392 條第2 項，判決如主文。
中　　華　　民　　國　　96　　年　　2 　　月　　2 　　日
                  民事第一庭    法　官　周舒雁
上列正本係照原本作成
如對本判決上訴，須於判決送達後20日內向本院提出上訴狀
中　　華　　民　　國　　96　　年　　2 　　月　　2 　　日
                                書記官  張坤校
